臺灣高等法院民事判決
109年度建上更一字第10號
上  訴  人  永樂國際實業股份有限公司

法定代理人  鄭子偉  
訴訟代理人  張致祥律師
被  上訴人  台灣電力股份有限公司

法定代理人  楊偉甫  
訴訟代理人  吳文琳律師

上列當事人間請求給付承攬報酬事件，上訴人對於中華民國105
年2月23日臺灣臺北地方法院103年度重訴字第580號第一審判決
提起上訴，經最高法院發回更審，上訴人並減縮起訴聲明，本院
於110年5月12日言詞辯論終結，判決如下：
    主      文
原判決關於駁回上訴人後開第二項之訴部分，及該部分假執行之
聲請，暨訴訟費用（除確定部分外）之裁判均廢棄。
被上訴人應給付上訴人新臺幣壹仟陸佰零肆萬伍仟壹佰貳拾元，
及自民國一０三年六月七日起至清償日止，按年息百分之五計算
之利息。
第一、二審及發回前第三審訴訟費用，除確定部分外，均由被上
訴人負擔。
本判決所命給付，於上訴人以新臺幣伍佰參拾肆萬捌仟元供擔保
後得假執行，但被上訴人如以新臺幣壹仟陸佰零肆萬伍仟壹佰貳
拾元預供擔保，得免為假執行。
    事實及理由
壹、程序方面：
一、上訴人之法定代理人原為李水成，嗣變更為鄭子偉，有經濟
    部函及公司變更登記表在卷可證（見本審卷㈠第43至59頁）
    ，並經鄭子偉聲明承受訴訟（同上卷第39頁），經核並無不
    合，應予准許。
二、按訴狀送達後，原告不得將原訴變更或追加他訴。但擴張或
    減縮應受判決事項之聲明者，不在此限，民事訴訟法第255
    條第1項第3款定有明文。又第二審訴之變更或追加，非經他
    造同意，不得為之。但第255條第1項第2款至第6款情形，不
    在此限，亦為同法第446條第1項所明定。查本件上訴人就所
    承作被上訴人發包之蘭嶼貯存場廢棄物桶檢整重裝作業（下
    稱系爭工作）採購案，於原審起訴請求被上訴人應給付上訴
    人「第四類桶暫時回貯壕溝及再取出費用」（下稱系爭費用
    ）新臺幣（下同）1,877萬3,440元本息，原審及前審均判決
    上訴人此部分全部敗訴，經最高法院廢棄發回，上訴人於本
    審減縮該部分請求金額為1,604萬5,120元本息（見本審卷㈠
    第125頁），核屬減縮起訴之聲明，依上開規定，應予准許
    ，且該部分非本院審理範圍。合先敘明。
貳、實體方面：
一、上訴人主張：被上訴人於民國（下同）96年間公開招標系爭
    工作，伊得標後，兩造於同年9月27日簽立系爭工作採購案
    承攬契約（下稱系爭契約），由伊負責蘭嶼貯存場廢棄物桶
    檢整重裝作業，預估數量為9萬1,875桶，契約總價6億3,120
    萬元（實做實算）。伊應檢視之廢棄物桶區分為第1至4類，
    其中第4類桶（嚴重破損桶）自壕溝取出後，以55加侖桶盛
    裝後，放進具防止輻射外洩功能之「3x4重裝/運輸容器」（
    下稱3x4櫃）內，運送至處理中心破碎、固化後，再以55加
    侖桶重裝並加以回貯，被上訴人應提供破碎固化系統及輻防
    儀器供伊完成系爭工作，伊在96年10月25日開工，並於101
    年5月14日竣工，同年6月22日驗收通過。惟因被上訴人未提
    供破碎固化系統所在位置EF-6、EF-7、EF-8之通風系統高效
    率過濾器（下稱HEPA機），且EF-3、EF-4之HEPA機之濾除效
    率檢測於98年12月27日始通過；又被上訴人遲至98年1月17
    日始交付破碎固化系統機具設備，但固化系統無法正常運作
    ，迄99年12月31日被上訴人同意變更作業程序為手動單桶檢
    整，伊自100年1月1日起始能就第4類桶為固化、重裝作業；
    另伊於99年1月、3月已通知被上訴人3x4櫃數量不足，但被
    上訴人遲未採購提供，於99年8月間已無櫃可用，為騰出3x4
    櫃周轉使用，伊依被上訴人指示，於同年9月15日至同年11
    月23日期間，將因固化系統故障待處理而暫存於3x4櫃內之
    第4類桶，自3x4櫃內取出暫時回貯壕溝，合計3,952桶，嗣
    於100年1月1日固化系統變更為單桶手動人工操作以後，再
    自同年1月25日起取出檢整，致生第4類桶暫回貯壕溝再取出
    之契約外新增工項，且可歸責於被上訴人，爰依系爭契約第
    17條第3項前段、民法第491條或第179條規定，請求被上訴
    人給付系爭費用1,604萬5,120元【計算式：3,952桶×依取出
    、回貯第1類桶計價標準每桶3,625元×（1+2%工業安全衛生
    設施及管理費+10%稅什費）=1,604萬5,120元，不含營業稅
    】，並加計自起訴狀繕本送達翌日起至清償日止，按年息5%
    計算之利息（前審判命被上訴人給付部分，未據被上訴人聲
    明不服，及上訴人逾上開部分之請求，經最高法院判決上訴
    人敗訴，均已確定，非本審審理範圍，不予贅述）。
二、被上訴人則以：破碎固化系統設備機台所屬之HEPA機應為EF
    -3、EF-4，伊已於97年10月4日移交予上訴人，並有提供HEP
    A濾網備品，破碎固化系統則於98年1月17日移轉予上訴人，
    且經雙方確認均可使用，雖上訴人曾於98年2月17日通知有1
    2項待改善項目，但伊已於同年4月27日完成改善，又第4類
    桶回貯係上訴人本應施作之工序，非契約外之新增工項，另
    3x4櫃不足，係因上訴人長期未處理第2、4類桶，及工序選
    擇失當所致，伊亦未指示或要求上訴人將第4類桶回貯壕溝
    ，況實際取出之第4類桶數為2,124桶，並非3,952桶等語，
    資為抗辯。
三、除確定部分外，上訴人於原審起訴聲明：㈠被上訴人應給付
    上訴人1,877萬3,440元，及自起訴狀繕本送達翌日起至清償
    日止，按年息5%計算之利息。㈡願供擔保請准宣告假執行。
    被上訴人於原審答辯聲明：㈠上訴人之訴及假執行之聲請均
    駁回。㈡如受不利判決，願供擔保請准宣告免為假執行。原
    審就此部分為上訴人全部敗訴之判決，上訴人不服，提起上
    訴，經本院前審判決上訴駁回，上訴人不服，提起第三審上
    訴，經最高法院廢棄發回更審，上訴人於本審為如上所述起
    訴聲明之減縮，於本審上訴聲明：㈠原判決關於駁回上訴人
    下開請求部分廢棄。㈡上廢棄部分，被上訴人應給付上訴人1
    ,604萬5,120元，及自起訴狀繕本送達翌日起至清償日止，
    按年息5%計算之利息。㈢願供擔保請准宣告假執行。被上訴
    人於本審答辯聲明：㈠上訴駁回。㈡如受不利判決，願供擔保
    請准宣告免為假執行。
四、上訴人主張其於99年9月15日至同年11月23日間，將3x4櫃內
    之第4類桶3,952桶暫時回貯壕溝，嗣於100年1月間再取出檢
    整，係因被上訴人未提供EF-6、EF-7、EF-8之HEPA機及EF-3
    、EF-4之濾除效率檢測於98年12月27日始通過，且被上訴人
    遲至98年1月17日始交付破碎固化系統機具設備，然固化系
    統無法正常運作，迄99年12月31日被上訴人同意變更作業方
    式，自100年1月1日起方能進行，另被上訴人遲未採購提供3
    x4櫃，致99年8月起無櫃可用，為騰出3x4櫃周轉使用，致生
    上開第4類桶暫時回貯壕溝再取出之契約外新增工項，依系
    爭契約第17條第3項前段、民法第491條或第179條規定，請
    求被上訴人給付系爭費用1,604萬5,120元本息，為被上訴人
    否認，並以前詞置辯。本院判斷如下：
　㈠關於上訴人主張第4類桶無法檢整，與被上訴人遲未提供EF-6
    、EF-7、EF-8之HEPA機，及EF-3、EF-4之濾除效率檢測於98
    年12月27日始通過等情有關部分：
　  ⒈上訴人主張第4類桶回貯壕溝，與被上訴人遲未提供EF-6、
      EF-7、EF-8之HEPA機，及EF-3、EF-4之濾除效率檢測於98
      年12月27日始通過等情有關云云，為被上訴人否認。經查
      ，EF-6、EF-7、EF-8位於氣閘間，係獨立空間，非屬破碎
      固化系統機台使用，破碎固化系統機台專屬之HEPA機應為
      EF-3、EF-4，箱體安裝於屋頂，有處理中心竣工圖（圖號
      EM-AC-05-2）在卷可證（見本院卷㈠第219至221頁），且
      依系爭契約內容之 「DNBM-L-5.35 蘭嶼貯存場低放射性
      廢棄物桶處理中心 通風系統作業程序書」第6.3條 「自
      動控制系統架構圖」（見本院卷㈠第91頁）可知，DDC-1-2
      現場控制器包含EF-3、EF-4排風機，而HEPA機裝置在排風
      機之上，依「處理中心主體建築物及其附屬設施/設備借
      用清點移交表」，被上訴人已於97年10月4日將DDC-1-2現
      場控制器移交上訴人，移交時雙方並確認現有情形為「良
      好」（見本院卷㈠第79頁），參以上訴人98年4月20日致被
      上訴人函記載：「…說明：…㈢經查處理中心，建置位置EF
      -6、EF-7、EF-8三組未列入移交項目（未檢測），是否需
      要一併代為提供，請求確核示…」等語（見本院卷㈠第139
      頁），及被上訴人之核能後端營運處於同年29日函復上訴
      人：「…說明：…旨案有關處理中心及取出單元通風系統
      高效率過濾器（HEPA）檢測數量如先前所提送給貴公司之
      97年檢測資料共計10組，因EF-6、EF-7、EF-8等三機組係
      將氣閘門區室內空氣抽向高污染區故僅需裝濾網，亦因此
      未裝置HEPA，故免予檢測。…」等語（見本院卷㈠第189頁
      ），並參以98年6月16日之檢測報告之HEPA機建置位置EF-
      3、EF-4已列入檢測項目中，EF-6、EF-7、EF-8則未列入
      （見本院卷㈠第142至143頁），堪認被上訴人辯稱其於97
      年10月4日已移交破碎固化機台所屬EF-3、EF-4之HEPA機
      予上訴人等語，應可採信。
　　⒉上訴人主張第4類桶無法檢整，係因被上訴人遲未交付EF-6
      、EF-7、EF-8之HEPA機，嗣變更工法操作破碎固化系機台
      ，並非在原地操作，而係早已將破碎機移至另一地點操作
      云云，固據其提出被上訴人之核能後端營運處98年5月5日
      D核端字第0980400066號函及上訴人100年2月26日備忘錄
      為證（見本院卷㈢第127、129頁），然為被上訴人否認，
      且查上開被上訴人函係記載：「…說明：…旨述第四類嚴
      重破桶之鐵皮部分因體積較大，無法置入55加侖桶後再移
      至處理中心處理，此部分已與貴公司駐工地黃主任研討必
      要時可使用油壓剪於壕溝内直接修剪或直接吊入3x4容器
      ，如此可解決大塊鐵皮無法置入55加侖桶之問題。對於已
      取出之鐵皮切割已多次函告並口頭告知儘速予以處理，地
      點已選定且帳篷亦已搭建完成，惟貴公司一直不願意依約
      自行裝設移動式「HEPA」而要求本公司提供，致使該批30
      餘櫃之鐵皮迄今仍未處置，不但佔用鋼構廠房A棟暫存空
      間亦影響整體之檢整進度，故請貴公司儘速採購移動式「
      HEPA」供鐵皮切割使用，以利工進。三、有關未能破碎之
      桶箍及螺栓處置，可直接放置於3x4重裝容器内，於滿櫃
      後再移至壕溝内集中存放。」等語（見本院卷㈢第127頁）
      ，可見係被上訴人就上訴人所詢第4類桶之鐵皮、桶箍與
      螺栓處理事宜之回復，另上訴人備忘錄則係就第4類桶之
      鐵皮破碎及填裝地點要求上訴人同意其變更採取在「遮蔽
      物件B」內執行（見本院卷㈢第129頁），並非將處理中心
      之破碎固化系統機台移至他處使用，是上訴人上開主張核
      與事實不符，無足採信。
　　⒊至上訴人主張第4類桶無法檢整，與被上訴人遲交EF-3、EF
      -4之HEPA濾網有關云云，亦為被上訴人否認，且查被上訴
      人於97年10月4日已將包含EF-3、EF-4HEPA機之DDC-1-2現
      場控制器移交上訴人，移交時雙方並確認現有情形為「良
      好」，已如前述，且經被上訴人於98年2月28日以備忘錄
      通知上訴人：「…說明：…承攬契約施工說明書㈥5.(11)
      ：在檢整重裝作業期間，乙方（指上訴人）負責維護運轉
      操作甲方（指被上訴人）提供之設備、機具，除派遣一組
      機電設備、機具操作專業人員值班運轉外，另應指派一組
      機電設備及機具維修專業人員駐在貯存場，辦理設備及機
      具初級與二級保養維護工作，以提高其妥善率、降低故障
      發生率，確保檢整作業順利連續進行。所有設備及機具，
      除每日在使用前應由負責保養人員檢查、保養，檢點其狀
      況外，應每週或每月輪流進行定期初級與二級保養維護及
      維修工作。甲方供借之保養維護及維修工作所需之設備、
      工具，若有不足，乙方應設法備齊，每日檢查（檢點）及
      每週或每月定期之保養，維護及維修工作均應留存紀錄。
      除了『取出單元』、『處理中心』及『鋼構廠房』之零組件備品
      由甲方供應外，其他所有設備及機具保養維護及維修工作
      費用已包括在廢棄物桶檢整重裝作業費用内，不另計價。
      乙方應準備足夠的維護保養與修理所需之零組件，若因短
      缺維修需用零組件，致設備及機具無法使用，概由乙方負
      貴，乙方不得藉詞要求任何補償或延長工期。有關HEPA
      及MCC室冷氣設備故障事宜，請貴公司機電設備及機具維
      修專業人員先行檢查、維修，以確認故障原因與故障零件
      型號，向本場請領備品。…」等語（見原審卷㈥第361頁）
      ，及98年4月29日被上訴人致上訴人函已載明：「…說明：
      ……。至於備品部分已備妥一批，可供不時之需。」等語
      （見本院卷㈠第223頁），可見被上訴人已備妥處理中心備
      品濾網，通知上訴人請領，參以98年6月16日HEPA系統現
      場檢測未通過，經檢測單位於檢測紀錄表說明欄內載明：
      「…⒉濾器系統應定期更換濾器單元，以確保濾器系統之性
      能。一旦更換濾器後建議再申請檢測。」等語（見本院卷
      ㈠第143頁），及上訴人自承於98年11月間更換除建置位置
      EF-6、EF-7、EF-8以外之HEPA機濾網後，檢驗完成等情（
      見本院卷㈡第42頁），是被上訴人辯稱98年6月濾除效率檢
      測未通過，係因上訴人未申請備品濾網或未更換濾網所致
      乙節，應可採信，則上訴人主張第4類桶未檢整，與EF-3
      、EF-4之濾除效率檢測於98年12月底始通過有關云云，亦
      無足採信。
　㈡關於上訴人主張第4類桶無法檢整，係因被上訴人遲至98年1
    月17日始交付破碎固化系統機具設備，然該設備之固化系統
    無法正常運作，迄99年12月31日被上訴人同意變更為人工單
    桶檢整，自100年1月1日起方能進行固化乙節：
　  ⒈上訴人主張未固化之第4類桶回貯壕溝再取出，與被上訴人
      遲至98年1月17日始交付破碎固化系統機具設備，然固化
      系統無法正常運作，迄99年12月31日被上訴人同意變更為
      人工單桶檢整，自100年1月1日起方能進行有關乙節，雖
      為被上訴人否認，惟查依上訴人所提出98年11月13日致被
      上訴人蘭嶼貯存場之備忘錄記載：「…說明：有關處理中
      心固化系統經大佶公司派員至貯存場勘查測試結果發現，
      2號機及3號機内儲斗閘門橡膠儲斗硬化龜裂嚴重（詳附件
      照片），若不更換，於灌漿過程中，恐將會水泥漿體溢出
      造成污染情況，惠請儘速貴場派員更換，以維日後固化系
      統之正常作業，請查照。」等語（見本院卷㈢第133頁），
      而固化系統機台位於處理中心內，依上述系爭契約之承攬
      契約施工說明書㈥5.(11)約定，處理中心內之零組件備品
      由被上訴人提供，是被上訴人辯稱上開備品應由上訴人自
      行提供云云，無足採信，參以99年4月16日上訴人致被上
      訴人備忘錄載明：「…說明：本公司固化系統作業領班配
      合益鼎公司工程師查修各項機電設備，目前所發現故障待
      維修部份如下：2號、3號機承接盤，其動作時有時無，
      呈不穩定狀態。2號、3號機固定下降蓋，無法正常運作
      。2號、3號機拌合機閘門無法開啟。3號機控制鍵切換
      至“現場維修”時水計量器會自動送水至拌合機。2號、3
      號機儲斗閘門無法進行開合動作。儲斗震動器無法動作
      。3號(樹脂）計量器内，廢料清除後，控制盤上仍顯示
      數字。目前上開各項故障待維修部分，惠請貴場儘速派員
      協助修復，請查照。」等語（見本院卷㈢第137頁），並經
      上訴人於99年8月20日致被上訴人備忘錄中表示迄99年8月
      20日止，第4類桶之固化系統機台仍無法修復等語（見本
      院卷㈢第139頁），復經上訴人於99年12月7日致被上訴人
      備忘錄記載：「…說明：…①處理中心固化系統，本公司實
      體測試運轉，發現鼓風機皮帶斷裂（SPB=2300x4)。②處理
      中心固化系統污泥槽沈水邦浦故障，無法供應固化系統循
      環用水。（其規格Q=1700L/min，D=4”，H=14M，3048OV5H
      P)。」等語（見本院卷㈢第141頁），及被上訴人之核能後
      端營運處99年11月10日D核端字第0991100020號函復：「…
      說明：…㈠事項1:有關3x4重裝容器將用罄，面臨取桶作業
      全面停工問題，本公司已催促3x4重裝容器得標廠商依約
      儘可能於99年11月中旬交貨，惟依目前進度可能需至11月
      下旬才能交貨。在新購之3x4重裝容器尚未能交貨供應期
      間請優先規劃進行第四類桶檢整、鐵皮之破碎或先將待檢
      整之第四類桶暫回貯貯存溝內以騰出佔用之3x4容器週轉
      使用。…」等語（見原審卷㈡第73頁），僅要求上訴人優先
      規劃進行第四類桶檢整、鐵皮之破碎，而未要求上訴人進
      行第4類桶完成固化檢整並回貯等情觀之，益徵上訴人主
      張第4類桶於99年12月31日前無法檢整，與固化系統無法
      正常運作，且被上訴人未提供所需備品及協助修復等情，
      應可採信。
　　⒉雖被上訴人辯稱其已於98年4月27日改善完成破碎固化系統
      ，且為上訴人所不爭執云云，固據其提出98年4月27日備
      忘錄為證（見前審卷㈡第62頁），然為上訴人否認，且查
      上訴人於98年1月間即已指出固化系統與重裝系統無法自
      動作業（見前審卷㈡第61頁及其背面），且經上訴人於98
      年1月17日至同年4月30日工作日報表反應破碎固化系統在
      多項故障及無法使用之狀況（見前審卷㈡第112至183頁）
      ，並非運作正常，雖上訴人98年2月17日備忘錄記載F改善
      項目「⒏重裝區輸送帶進桶與固化系統無法搭配自動化作
      業」，已於同年2月16日改善完成（見前審卷㈡第63頁），
      惟上訴人已於98年4月16日發函向被上訴人表示該項目仍
      未改善（見前審卷㈡第244頁），堪認被上訴人上開辯解，
      與事實不符，無足採信，不足為有利於被上訴人之認定。
　　⒊上訴人主張上開固化系統缺失，經其逐步摸索、操作、檢
      修，嗣發現可以人工單桶操作方式解決，於99年12月31日
      經被上訴人同意改變固化機台1次自動化檢整4桶之原來工
      序，避開使用2、3號儲斗，而以手動單桶運作等情，亦據
      上訴人提出99年12月31日工作日報表為證（見本院卷㈠第1
      91頁），雖被上訴人否認有變更工序，然查被上訴人對於
      99年12月31日工作日報表記載當日下午15時35分至17時其
      召集上訴人開會討論爾後作業準則及注意事項乙節，並不
      爭執，參以上述被上訴人之核能後端營運處99年11月10日
      D核端字第0991100020號函未要求被上訴人進行第4類桶固
      化作業，堪認上訴人主張第4類桶因上訴人交付之固化機
      台於99年12月以前無法正常運作，致須暫存3x4櫃內乙節
      ，應可採信。
  ㈢關於上訴人主張第4類桶回貯壕溝，係因被上訴人遲未採購提
    供3x4櫃，致99年8月起無櫃可用，為騰出3x4櫃周轉使用部
    分：
　　⒈查系爭契約之施工說明書三、㈣、⒈約定：「為執行本施工
      說明書工作内容，乙方（指上訴人）應藉由甲方（指被上
      訴人）無償提供之機具、設備、甲方提供之物料及輻防儀
      器、乙方租用或購買之機具、設備、及僱用必要人員等，
      以完成本案承攬契約及施工說明書規範所訂之工作…⑷甲方
      提供之物料及輻防儀器，係指3x4重裝容器、55加侖桶及
      處理中心、取出單元之維修備品，及劑量率度量儀器、污
      染偵檢儀…」（見原審卷㈠第87頁），是上訴人主張被上訴
      人依約應提供足夠之3x4櫃予其進行檢整作業乙節，應可
      採信。
　　⒉又依系爭契約之施工說明書、附件二「蘭嶼貯存場低放射
      性廢棄物桶檢整重裝作業概述」載明：「廢棄物桶取出
      作業㈠取出單元取桶作業：…『取出單元』準備就緒後，控制
      室操作人員依據現場指揮或由閉路監視螢幕上判斷廢棄物
      桶類別，再由控制室操作人員操縱架空移動式起重機，並
      使用適當夾具，將廢棄物桶吊上並放入3x4重裝/運輸容器
      内。」、「㈡遮蔽物件取桶作業：…3x4重裝/運輸容器裝
      滿後加蓋密封，載運至『處理中心』處理（第2、4類）或直
      接回貯壕溝(第1、3類）或『鋼構廠房暫存』」、「廢棄桶
      暫存作業：基於各類廢物桶於檢整或重裝作業過程中，因
      作業中各貯壕溝之回貯空間有限，諸如淨空後壕溝需要加
      以檢視或修補，導致檢整或重裝後之55加侖廢棄物桶或『3
      x4重裝容器』（内含12只廢棄物桶）需要有適當場所暫時
      安置；或因『處理中心』每日作業數量受限於設計容量，從
      貯存壕溝取出之廢棄物桶放置於『3x4重裝/運輸容器』内，
      等待進一步除銹補漆或破碎固化重裝時，需要有適當場所
      暫時安置等。…」（見原審卷㈠第130至132頁），可見3x4
      櫃係用於裝置運輸自壕溝取出之各類桶，並用於重裝第3
      類桶回貯壕溝，及暫時安置等待進一步除鏽補漆或破碎固
      化前之第2、3、4類桶，倘缺乏3x4櫃，將無法正常進行取
      桶、檢整作業，各類桶之檢整作業均受影響，系爭工作將
      因而停止。
　　⒊又上訴人主張其早已以99年1月22日、3月29日備忘錄通知
      被上訴人，要求被上訴人提早安排3x4櫃承製廠商交貨，
      以免影響工作進度，預估將於同年6月底前即無櫃可供使
      用（見原審卷㈢第222、223頁），雖被上訴人自98年11月2
      5日起至99年8月3日止，共提供1,800個新購3x4櫃予上訴
      人使用，並於99年2月25日增購250個3x4櫃，但被上訴人
      於99年8月4日以後未再提供新購3x4櫃，自99年12月12日
      起始再陸續提供新購3x4櫃供上訴人領用（見原審卷㈣第41
      頁至42頁），而經上訴人於同年8月份之系爭工作第23期
      檢整重裝作業成果報告，載明被上訴人提供之3x4櫃現有
      空櫃於99年8月份已面臨不足，請被上訴人協助處理等語
      （見原審卷㈢第239頁），且查於99年8月間破碎固化系統
      機台設備自動化作業仍無法正常運作，已如前述，上訴人
      主張其為避免系爭工作停工，自99年9月15日至同年11月2
      0日期間於附表所示日期，將暫存於3x4櫃內等待進一步破
      碎固化之第4類桶自3x4櫃內取出，暫時回貯壕溝，合計3,
      952桶，參以兩造均不爭執每個3x4櫃可放入12個55加侖桶
      ，準此計算上訴人於上開期間共騰出3x4櫃約330個（計算
      式：3,952桶÷12桶≒330個）使用乙節，業據上訴人提出工
      作日報表為證（見本院卷㈡第12至82頁），並經上訴人將
      上開暫時回貯第4類桶工作進度載明於99年9、10、11月份
      之第24、25、26期檢整重裝作業成果報告，復一再表明仍
      缺3x4櫃，須騰出第4類桶供取出用，且用於回貯第3類桶
      之3x4櫃不足，影響回貯進度，需上訴人協助配合儘進提
      供新購3x4櫃等語（見本院卷㈢第229至239頁、第241至255
      頁、第257至271頁），並查上訴人於99年8、9、10、11月
      份之累計第1類桶實際取桶數均為380桶，累計第2類桶實
      際取桶數依序為16,271桶、17,428桶、18,649桶、20,017
      桶，累計第3類桶實際取桶數依序為44,168桶、46,017桶
      、48,162桶、49,968桶，累計第4類桶實際取桶數（指原
      第4類桶本身數量，詳後述）依序為1,642桶、1,715桶、1
      ,826桶、1,855桶，及上開期間累計第1類桶實際檢整回貯
      量均為380桶，累計第2類桶實際檢整回貯量依序為16,150
      桶、16,578桶、18,150桶、19,602桶、累計第3類桶實際
      檢整回貯量為43,920桶、45,648桶、47,760桶、49,968桶
      （見本院卷㈢第213、229、245、261頁），為被上訴人所
      不爭執，足認上訴人暫時回貯第4類桶於壕溝後，確有繼
      續進行取桶作業，並有進行第2、3類桶之檢整作業，且至
      99至11月份止，累計已有4,164個3x4櫃用於重裝回貯第3
      類桶（計算式：49,968÷12=4,164），且於99年9至11月間
      共有360個3x4櫃用於重裝回貯第3類桶【計算式：（49,96
      8-45,648）÷12=360】，大於回貯第4類桶騰出之3x4櫃數
      量，再佐以被上訴人之核能後端營運處就上訴人承攬系爭
      工作提送之99年10月份檢整作業實際進度表，於99年11月
      10日D核端字第0991100020號函復：「…說明：…㈠事項1:
      有關3x4重裝容器將用罄，面臨取桶作業全面停工問題，
      本公司已催促3x4重裝容器得標廠商依約儘可能於99年11
      月中旬交貨，惟依目前進度可能需至11月下旬才能交貨。
      在新購之3x4重裝容器尚未能交貨供應期間請優先規劃進
      行第四類桶檢整、鐵皮之破碎或先將待檢整之第四類桶暫
      回貯貯存溝內以騰出佔用之3x4容器週轉使用。屆現有移
      他用容器都已儘可能騰出應急用罄時若確因新購之該項容
      器仍未能及時交貨供應，致使因無3x4重裝容器可使用而
      影響檢整作業時，工期之核算則依合約相關規定辨理。」
      等語（見原審卷㈡第73頁），及被上訴人對於其於99年8月
      4日至同年12月11日間未提供新購3x4櫃予上訴人領用乙節
      ，並不爭執，堪認上訴人主張被上訴人指示其在新購之3x
      4櫃尚未能交貨供應期間，請優先規劃進行第4類桶檢整、
      鐵皮之破碎或先將待檢整之第4類桶暫時回貯壕溝以騰出
      佔用之3x4櫃週轉使用乙節，應可採信，並參酌當時固化
      系統之自動化作業仍無法正常運作，已如前述，是上訴人
      於新購之3x4櫃尚未交貨期間將待檢整之第4類桶暫時回貯
      壕溝，騰出3x4櫃使用，確係因可歸責於被上訴人事由所
      致，惟尚不足認係可歸責於上訴人事由所致。故被上訴人
      辯稱3x4櫃不足，係因上訴人長期未處理第2、4類桶，及
      工序選擇失當所致，其亦未指示或要求上訴人將第4類桶
      回貯壕溝云云，不足採信。
　㈣上訴人主張回貯再取出之第4類桶共3,952桶，為被上訴人否
    認，辯稱回貯為系爭工作原約定施作範圍，且上訴人得請求
    回貯再取出費用之計算桶數應為2,124桶云云，經查：
　  上訴人主張為騰出3x4櫃周轉使用，其於99年9月15日至同年
    11月23日間，共暫時回貯第4類桶計3,952桶，嗣自100年1月
    25日起至同年10月15日止，再陸續取出等情，業據其提出上
    開期間工作日報表為證（見本院卷㈡第12至407頁），且查於
    上訴人進行第4類桶暫存作業日（詳如附表所示）之工作日
    報表詳述工作內容欄之「2、#小型遮蔽物件」列，已載明該
    日暫存第4類桶數量及累計數量，並報經被上訴人之蘭嶼貯
    存場核備，雖被上訴人否認工作日報表所載暫時回貯數量之
    真正，惟查依被上訴人在本件招標公告所附之作業程序附件
    八即「台灣電力公司核能後端營運處蘭嶼貯存場低放射性廢
    棄物桶檢整重裝作業工安與輻安管制計畫」記載：「…具體
    作法…㈡檢整重裝作業期間⒈工安方面 …，並有監工在現場全
    程監督作業之情形…⒉輻安方面：…本場運貯股及安管股人員
    （會年度外包人力）每日至工作現場督導與抽查工作，並有
    場長，後端處各級長官及稽查單位不定期走動管理巡查。」
    等語（見本院卷㈡第37、39頁），足證被上訴人應有派駐監
    工人員每日在場監督工程施作情形；參以依系爭契約附件一
    蘭嶼貯存場廢棄物桶檢整重裝作業桶數估算說明：「二、各
    類別桶數：…㈣第四類桶（破碎固化桶）估計：84,748桶x0.0
    5=4,238桶(招標規範第四類檢整桶數）。」（見本審卷㈢第3
    1頁)，及招標時訂價單「註1」記載：「本案第四類廢棄物
    桶預估約4,238桶，經破碎、固化之檢整作業程序後，預估
    每桶破碎桶將產出2.2桶之重裝固化桶。」等語（見本院卷㈢
    第33頁），並佐以上訴人主張本件檢整，除原固化體已碎裂
    或粉化之第4類廢棄桶外，壕溝内其他類桶剝落之油漆、銹
    蝕碎屑、空氣中沈澱之雜質、壕溝壁 體剝落之水泥塊，及
    檢整過程中使用之器材（手套、刷子、輻射衣物等）等，亦
    均係自壕溝取出後即先裝入55加侖桶，再放入3x4櫃內，運
    至處理中心，經破碎後，加入固化劑固化後，預估產出之重
    裝固化桶為取出桶數之2.2倍等情，有作業流程圖在卷可證
    （見本院卷㈢第47頁），且為被上訴人所不爭執，並審酌系
    爭工作自壕溝內取出原第4類桶本身之數量為2,124桶，在破
    碎固化前，所占體積較大，收入桶內並非實心占滿55加侖桶
    ，經破碎、添加固化劑灌漿前檢整完成，產出之第4類重裝
    固化桶為4,441桶，實際固化檢整產出桶數為實際取出原第4
    類桶本身數量之2.09倍（計算式：4,441÷2,124=2.09桶），
    及用以放置自壕溝取出之原第4類桶及相關廢棄物之55加侖
    桶，亦係由被上訴人提供予上訴人使用，而被上訴人對於上
    訴人使用之55加侖桶數量並未爭執乙節，益徵上訴人主張暫
    時回貯桶數較取出之桶數為高乙節，應可採信。是上訴人主
    張為能繼續取桶騰出3x4櫃使用，依工作日報表記載，共暫
    時回貯第4類桶計3,952桶，應足採信，被上訴人辯稱上訴人
    僅得請求依實際檢整第4類桶2,124桶計算其回貯壕溝再取出
    費用云云，則無足採信。至被上訴人辯稱回貯為原約定施作
    範圍云云，查依系爭契約之施工說明書及其附件二作業流程
    圖（見本院卷㈡第47頁），第4類桶之原約定作業程序為自壕
    溝取出後，以55加侖桶盛裝後，放進具防止輻射外洩功能之
    3x4櫃內，運送至處理中心破碎、固化後，再以55加侖桶重
    裝並加以回貯，而上訴人本件請求之第4類桶暫時回貯再取
    出費用，係因上述因素導致3x4櫃不足，為騰出3x4櫃繼續取
    桶分類檢整，故將已自壕溝取出，以55加侖桶盛裝後，暫存
    於3x4櫃之第4類桶，自3x4櫃內取出暫時回貯壕溝，再自壕
    溝內取出，放進3x4櫃，運送至處理中心破碎、固化後，再
    以55加侖桶重裝並加以回貯壕溝，是上訴人主張第4類桶暫
    時回貯再取出並非原約定工作範圍，而係合約外新增工作項
    目等語，應可採信；被上訴人辯稱回貯為原約定工作範圍，
    上訴人不得再請求暫時回貯再取出費用云云，不足採信。
  ㈤按如依情形，非受報酬即不為完成其工作者，視為允與報酬
    ，民法第491條定有明文。又系爭契約第17條第3項約定：「
    甲方（指被上訴人）於接受乙方（指上訴人）所提出須變更
    之事項前即請求乙方先行施作或供應，其後未依原通知辦理
    契約變更或僅部分辦理者，應補償乙方所增加之必要費用。
    」等語（見原審卷㈠第76頁）。承上所述，本件上訴人主張
    於上開期間暫時回貯再取出第4類桶共3,952桶，非屬系爭契
    約原所定施工範圍，而係合約外之新增工項乙節，為可採信
    ，且上訴人主張系爭契約約定系爭工作報酬採實做實算，及
    工業安全衛生設施及管理費、稅什費分別係依實做實算報酬
    2%、10%計算等情，亦為被上訴人所不爭執，是上訴人依系
    爭契約第17條第3項前段約定，請求被上訴人給付系爭費用1
    ,604萬5,120元【計算式：3,952桶×依第1類桶計價標準每桶
    3,625元×（1+2%工業安全衛生設施及管理費+10%稅什費）=1
    ,604萬5,120元，不含營業稅】，並加計自起訴狀繕本送達
    翌日起至清償日止，按年息5%計算之利息，核屬有據，應予
    准許。至上訴人另依民法第179條規定請求返還不當得利部
    分，因屬選擇合併關係，本院即無庸再為審酌。
五、綜上所述，上訴人依系爭契約第17條第3項約定，請求被上
    訴人給付上訴人1,604萬5,120元，及自起訴狀繕本送達翌日
    即103年6月7日（於同年6月6日送達被上訴人，見原審卷㈡第
    4頁）起至清償日止，按年息5%計算之利息部分，自屬正當
    ，應予准許。從而原審就上開應准許部分，為上訴人敗訴之
    判決，尚有未洽，上訴論旨指摘原判決此部分不當，求予廢
    棄改判，為有理由，爰由本院廢棄改判如主文第二項所示。
    又兩造均陳明願供擔保宣告准免假執行，經核均無不合，爰
    分別酌定相當擔保金額准許之。
六、本件事證已臻明確，兩造其餘之攻擊或防禦方法及所用之證
    據，經本院斟酌後，認為均不足以影響本判決之結果，爰不
    逐一論列，附此敘明。
七、據上論結，本件上訴為有理由，依民事訴訟法第450條、第7
    8條、第463條、第390條第2項、第392條第2項，判決如主文
    。
中　　華　　民　　國　　110 　年　　6 　　月　　2 　　日
                  工程法庭
                      審判長法  官  魏麗娟
                            法  官  張婷妮
                            法  官  陳慧萍
正本係照原本作成。
如不服本判決，應於收受送達後20日內向本院提出上訴書狀，其
未表明上訴理由者，應於提出上訴後20日內向本院補提理由書狀
（均須按他造當事人之人數附繕本）上訴時應提出委任律師或具
有律師資格之人之委任狀；委任有律師資格者，另應附具律師資
格證書及釋明委任人與受任人有民事訴訟法第466 條之1第1項但
書或第2項所定關係之釋明文書影本。
中　　華　　民　　國　　110 　年　　6 　　月　　2 　　日

  　　　　　　　　　　　　　書記官  任正人